臺灣高雄地方法院民事判決
110年度重訴字第206號
原      告  高禾營造工程有限公司

法定代理人  劉育妏  
訴訟代理人  周振宇律師
被      告  台灣電力股份有限公司核能火力發電工程處南部施
            工處      

法定代理人  黃啟祥  
訴訟代理人  吳小燕律師
            黃家豪律師
            吳姵瑩律師
上列當事人間請求給付承攬報酬事件，本院於民國111年10月25
日言詞辯論終結，判決如下：
    主  文
原告之訴及假執行之聲請均駁回。
訴訟費用由原告負擔。
    事實及理由
一、原告主張：原告前於民國104年7月10日向被告承攬大林電廠
    更新改建計畫CV10全廠區道路及排水系統工程（下稱系爭工
    程），原定工期為480日（下稱系爭契約）。詎被告因遲延
    提供工地致原告工期延誤，並經被告給予展延工期共466日
    ，依系爭契約一般條款（下稱一般條款）H.3、H.7第1項第4
    款（B）、系爭契約第24條第4項第2款等約定，及民法第227
    條之2規定，被告自應負擔因此增加之必要費用並以比例法
    （480分之466）計算共新臺幣（下同）23,504,116元，爰依
    一般條款H.3、H.7第1項第4款（B）、系爭契約第24條第4項
    第2款等約定，及民法第227條之2規定提起本訴，並聲明：㈠
    被告應給付原告23,504,116元，及自起訴狀繕本送達翌日起
    至清償日止，按週年利率百分之五計算之利息；㈡願供擔保
    聲請宣告假執行。
二、被告則以：
　㈠兩造已就為配合被告其他工程之進行致部分區段無法交付原
    告施作的情形約定系爭契約特訂條款（下稱特訂條款）E.10
    ，且屬系爭契約第24條第4項第2款所稱「契約已訂有為配合
    其他工程施工需中途停工」之情形，原告明知上情，自無一
    般條款H.3、H.7第1項第4款（B）、系爭契約第24條第4項第
    2款等約定之適用。
　㈡又兩造為因應展延工期，業已數次依系爭契約第13條之約定
    為契約變更，原告於109年5月5日受領最後一期工程款時，
    亦未表示仍有其餘款項尚未請求，兩造間就系爭契約之法律
    關係業已消滅。此外，原告請求權業已罹於民法第514條第2
    項所定之1年時效。
　㈢況原告以比例法計算所受損害係屬無據，更忽視被告前就展
    期期間原告相關人員之日薪所為之實際給付等語，資為抗辯
    ，並聲明：㈠原告之訴駁回；㈡如受不利判決，願供擔保聲請
    宣告免為假執行。
三、兩造不爭執之事實（重訴字㈡卷第275頁）：
　㈠兩造於104年7月10日成立系爭契約。
  ㈡被告給予展延工期共466日，系爭工程並於109年2月18日驗收
    完畢。
  ㈢系爭契約結算工程款為298,762,896元，被告並已給付完畢。
四、本院得心證之理由：
　㈠系爭契約第24條第4項第2款約定：「施工中因可歸責於甲方
    （即被告）之原因，使工程部分或全部停工者，除契約已訂
    有為配合其他工程施工需中途停工外，乙方（即原告）得以
    書面通知甲方協議補償乙方於停工期間增加之必要費用，並
    依一般條款H.7規定申請展延工期……」（契約卷第25頁），
    一般條款H.2約定：「除本契約中甲方提供乙方使用工地之
    範圍及交付順序另有規定外，甲方應按工程施工順序，及契
    約規定提供工地範圍給乙方使用……」（契約卷第145頁）、H
    .3約定：「如甲方未能依H.2……規定提供工地給乙方，致使
    其工期延誤時，甲方在考慮依H.7……規定給予任何展延工期
    時，應計入該項遲延因素；因此增加之必要費用，由甲方負
    擔……」（契約卷第145頁）、H.7第1項第4款（B）約定：「
    履約期限內，乙方為完成本契約之工程或工作……而延遲或阻
    礙原經甲方核備之預定進度表……或展延工期明細表，係由於
    下列任一情況時，甲方應考慮給予展延工期：（4）、（B）
    ……甲方因H.3……致乙方工期延誤」（契約卷第146頁），特訂
    條款E.10約定：「（E.1）本工程施工期間，凡符合……下列
    各項原因之情事時，乙方應依一般條款H.7……之規定期限，
    使用甲方指定之工程延期申請表據實提出工程延期申請……（
    E.10）為配合甲方其他工程之進行，致本工程部分區段無法
    交付乙方施作，經甲方確認影響工期者」（契約卷第218至2
    19頁），E.「註」並約定：「乙方應慎重考慮工資上漲、工
    人短缺及施工地點須配合其他工程之進行等因素，報價前請
    蒞工地詳細勘察施工範圍、環境及了解民情問題，並將其影
    響預估於報價成本內，經決標後施工過程中，除工程採購承
    攬契約訂明有規定者從其規定辦理外，不得以任何理由要求
    契約規定範圍外之額外補償」（契約卷第219頁）。
　㈡依前揭約款之體系解釋，可知被告原則上應按工程施工順序
    提供約定工地範圍予原告（一般條款H.2），如未履行，則
    生展延工期（一般條款H.7第1項第4款（B）、H.3）及必要
    費用償還請求權（一般條款H.3、系爭契約第24條第4項第2
    款）之問題；然若系爭工程部分區段無法交付原告施作之原
    因，係為配合被告其他工程之進行，原告雖仍得展延工期（
    特訂條款E.10），惟無必要費用償還請求權之問題（特定條
    款E.「註」）。亦即，兩造係以特訂條款E.10、E.「註」之
    約定，將「為配合甲方其他工程之進行，致本工程部分區段
    無法交付乙方施作」、「施工地點須配合其他工程之進行」
    之情形，作為「本契約中甲方提供乙方使用工地之範圍及交
    付順序」之「另有規定」（一般條款H.2），及「契約已訂
    有為配合其他工程施工需中途停工」之特約（系爭契約第24
    條第4項第2款），而無一般條款H.3（以未履行H.2之契約義
    務為前提）、系爭契約第24條第4項第2款所示必要費用償還
    請求權之問題。
　㈢經查，原告固主張：被告因遲延提供工地致原告工期延誤，
    並經被告給予展延工期共466日等語，並有工程延期申請表
    （重訴字㈠卷第35至119頁、重訴字㈡卷第516至523頁）為證
    。然查，依該等工期延期申請表之契約條款欄所示，除104
    年12月26日係因暫停用電而記載「特訂條款E.6」（重訴字㈠
    卷第37頁）、105年7月8日係因尼伯特颱風來襲而停止上班
    故記載「特訂條款F.11」（重訴字㈠卷第83頁）、106年7月3
    1日係因海棠颱風來襲而停止上班故記載「特訂條款F.11」
    （重訴字㈠卷第106頁）、107年5至9月間（具體日數詳如重
    訴字㈡卷第519頁所示）係因持續降雨而記載「特訂條款E.4
    」、「特訂條款E.5」外，其餘展延工期則均記載「特訂條
    款E.10」，顯見原告之主張，除前揭停電、颱風、降雨等日
    數外，尚屬真實，惟被告遲延提供工地之原因，既係特訂條
    款E.10即「為配合甲方其他工程之進行」所致，揆諸前揭說
    明，自無一般條款H.3、系爭契約第24條第4項第2款所示必
    要費用償還請求權之問題。至一般條款H.7第1項第4款（B）
    則僅約定展延工期，而未約定必要費用償還請求權，併此敘
    明。從而，原告依一般條款H.3、H.7第1項第4款（B）、系
    爭契約第24條第4項第2款等約定請求被告償還費用，自屬無
    據。
　㈣原告雖又主張：系爭契約第7條約定系爭契約應優先於一般條
    款，一般條款又優先於特訂條款而為適用，故本件並無適用
    特訂條款之餘地云云。經查，系爭契約第7條固約定：「本
    契約文件之一切規定得互為補充，如有牴觸、矛盾不符或不
    明確之處時，其適用之優先順序如下：……三、工程採購承攬
    契約條款……六、一般條款。七、特訂條款」等內容（契約卷
    第4頁），惟兩造係以特訂條款E.10、E.「註」之約定，將
    「為配合甲方其他工程之進行，致本工程部分區段無法交付
    乙方施作」、「施工地點須配合其他工程之進行」之情形，
    作為「本契約中甲方提供乙方使用工地之範圍及交付順序」
    之「另有規定」（一般條款H.2），及「契約已訂有為配合
    其他工程施工需中途停工」之特約（系爭契約第24條第4項
    第2款）等節，已如前述，則特訂條款E.10、E.「註」之約
    定，係透過一般條款H.2「另有規定」、系爭契約第24條第4
    項第2款「已訂有」之引致，補充一般條款H.2、系爭契約第
    24條第4項第2款之規範內涵，殊無牴觸、矛盾不符或不明確
    之處，自無系爭契約第7條適用之餘地，併此敘明。
　㈤契約成立後，情事變更，非當時所得預料，而依其原有效果
    顯失公平者，當事人得聲請法院增、減其給付或變更其他原
    有之效果，民法第227條之2定有明文。又依上開規定請求增
    、減給付或變更契約原有效果者，應以契約成立後，因不可
    歸責於當事人之事由，致發生非當時所得預料之劇變，因而
    認為依原有效果履行契約顯失公平，始足當之，倘所發生之
    情事，綜合社會經濟情況、一般觀念及其他客觀情事加以判
    斷，尚未超過依契約原有效果足以承受之風險範圍，即難認
    有情事變更，自無上開規定之適用，最高法院104年度台上
    字第2413號判決可資參照。經查，兩造業以特訂條款E.「註
    」之約定，將「施工地點須配合其他工程之進行」之情形，
    排除原告之必要費用償還請求權，並明示原告應「將其影響
    預估於報價成本內」等節，已如前述，顯見兩造於系爭契約
    成立時，已就系爭工程為配合被告其他工程之進行，可能致
    部分區段無法如期交付原告施作之情事有所預見，並以前揭
    約款分配該等風險，揆諸前揭說明，自難遽論有何不得預料
    之情事變更，並使系爭契約顯失公平之情形。從而，原告依
    民法第227條之2規定請求被告償還費用，尚屬無據。
五、本件事證已臻明確，被告其餘抗辯（前揭事實及理由欄二、
    ㈡及㈢部分參照）即與判決結果不生影響，自無再予審究之必
    要，併此敘明。
六、綜上所述，原告依一般條款H.3、H.7第1項第4款（B）、系
    爭契約第24條第4項第2款等約定，及民法第227條之2規定，
    請求被告給付23,504,116元，及自起訴狀繕本送達翌日起至
    清償日止，按週年利率百分之五計算之利息，為無理由，應
    予駁回。又原告之訴既經駁回，其假執行之聲請失所附麗，
    自應併予駁回。
七、訴訟費用負擔之依據：民事訴訟法第78條。
中　　華　　民　　國　　111 　年　　11　　月　　25　　日
                  民事第五庭法  官  王耀霆
以上正本係照原本作成。
如對本判決上訴，須於判決送達後20日內向本院提出上訴狀。如
委任律師提起上訴者，應一併繳納上訴審裁判費。
中　　華　　民　　國　　111 　年　　11　　月　　25　　日
                            書記官  陳莉庭